【裁判字號】    95,易緝,29
【裁判日期】    950126
【裁判案由】    詐欺等
【裁判全文】
臺灣臺中地方法院宣示判決筆錄          95年度易緝字第29號
公  訴  人  臺灣臺中地方法院檢察署檢察官
被      告  甲○○
選任辯護人  彭志傑律師
上列被告因違反臺灣地區與大陸地區人民關係條例案件，經檢察
官提起公訴（九十一年度偵字第二○九八七號、九十二年度偵字
第七四一八號），於中華民國九十五年一月二十六日下午四時正
，在本院刑事第一法庭宣示判決，出席職員如下：
法官起立朗讀判決主文、犯罪事實要旨、處罰條文、附記事項，
及告以上訴限制、期間並提出上訴狀之法院，且諭知記載其內容
：
一、主  文：
    甲○○共同連續違反臺灣地區人民、法人，不得為大陸地區
    之教育機構在臺灣地區辦理招生事宜及從事居間介紹之行為
    之規定，從事招生、居間介紹行為，處有期徒刑伍月，如易
    科罰金，以佰元折算壹日。
二、犯罪事實要旨：
（一）緣甲○○（另有別名「謝志堅」）為「長鼎管理顧問股份
      有限公司」（以下簡稱「長鼎公司」，名義負責人戴覺先
      ）之實際負責人，許峰榮則自擔任長鼎公司之企畫經理。
      而楊嚴森（業經本院判處有期徒刑三月，併科罰金新臺幣
      十萬元，緩刑三年確定）與陳耀民（業經本院判處有期徒
      刑十月，現上訴中）為結識數十年的朋友，楊嚴森是班址
      設於臺中市○○○街三七號七、八樓「東華補習班」之負
      責人（另有教室設於臺中市○○街七號六樓、九號九樓）
      ，向以經營專科、高中、國中學生補習教育為業，陳耀民
      於民國九十年九月以前，曾入股及擔任由楊嚴森為負責人
      而於臺中市○區○○街三七號七、八樓開設「東華補習班
      」之主任，於退股之後，對外仍掛名該補習班主任。黃秀
      銀、楊玉珍（以上二人現通緝中，俟通緝到案後再為審理
      ）夫妻則為設於臺中市○○街「東聯文理補習班」之負責
      人，向以經營高中、國中學生補習教育為業。
（二）於九十年五、六月間，楊嚴森因先前從事辦理至大陸應試
      招生事宜及居間介紹工作，遭陳耀民、黃秀銀矇蔽，彼此
      心生嫌隙，且鑒於設立登記前之「大東華國際留學諮詢顧
      問有限公司」招生業務確實不如預期，乃欲借重甲○○所
      經營「長鼎公司」之管理、行銷能力及資源加入經營，遂
      積極向甲○○遊說，恰「長鼎公司」亦因收入不敷支出，
      亟欲轉型以拓展商機、增加營運收益，甲○○即基於與楊
      嚴森、黃秀銀共同違反臺灣地區人民、法人，不得為大陸
      地區之教育機構在臺灣地區辦理招生事宜或從事居間介紹
      之行為之概括犯意聯絡，利用「長鼎公司」之營業處所即
      臺中市○區○○○路一段一八五號十五樓之Ｂ與電話供作
      營業處所與聯絡電話，對外實際從事為大陸地區之高等學
      校（即大學）之學士、碩士、博士學位等教育機構在臺灣
      地區辦理招生事宜或從事居間介紹之業務，甲○○並聘請
      由楊嚴森推薦之黃秀銀擔任「長鼎公司」總經理，惟黃秀
      銀任職未久，即因操守不佳而遭開除，陳耀民、楊嚴森、
      甲○○即承前開違反臺灣地區與大陸地區人民關係條例第
      二十三條規定之概括犯意，由甲○○邀同其「長鼎公司」
      資深員工許峰榮，與楊嚴森、陳耀民共同商議設立「大東
      華國際留學諮詢顧問有限公司」，許峰榮即基於與甲○○
      、楊嚴森、陳耀民共同違反臺灣地區人民、法人，不得為
      大陸地區之教育機構在臺灣地區辦理招生事宜或從事居間
      介紹之行為之概括犯意聯絡，於九十年十二月六日簽立合
      作協議書，由楊嚴森持有四股、陳耀民持有二點五股（其
      二人持股為技術股並未實際出資），甲○○持有二點五股
      ，許峰榮持有一股，公積金二股，共計十二股，於九十一
      年一月四日正式登記設立，址設臺中市○區○○○路一段
      一八五號十五樓，登記負責人為林玉珍，實際負責人為甲
      ○○，招生業務則授權總經理陳耀民負責，許峰榮則擔任
      經理而為陳耀民之副手，協助處理臺生前往大陸地區報名
      、考試等事宜。許峰榮並自簽訂合作協議書後，以「長鼎
      公司」代表人名義，分別於九十年十二月十七日與廖進生
      即臺生廖明政之家長，於九十年十二月二十日與吳芳宜，
      於九十年十二月二十八日與陳玉修，簽訂升學履約保證書
      ，而有辦理招生事宜及從事居間介紹之行為。甲○○、陳
      耀民則有為臺生或其家長趙淑美、李昭螢、林秉輝、陳玉
      修、丁文蘊（其母吳麗華）、黃大哲、廖明政（其父廖進
      生）、蔡政翰（其母陳素春）、林麗娟、王凱育（其父王
      漢樘）、朱萱、李昀儒、孫小琪、林游宏（其父林嵩清
      ）、魏慶霖、鍾凱釧（其父鍾李廷、其母藍鳳芹）、謝麗
      美、向福來、黃信修、黃家鑫（其母陳金女）、林彥君（
      其父林培祥）、陳智勇、沈雅琪、賴正偉、蔡慶宏，辦理
      至大陸應試之招生事宜及從事居間介紹之行為。
（三）嗣經法務部調查局臺中市調查站持本院搜索票於九十一年
      九月四日上午十時許分別至：（一）臺中市○○區○○路
      三段四四七號二十樓之Ｃ「長鼎公司」營業處所搜索扣得
      報名資料十六份、帳冊二十二份、文宣資料十七份、人事
      資料一份、加盟資料三份，（二）臺中市○區○道路三五
      巷一弄十四號陳耀民住處搜索扣得學員資料四份、札記三
      冊、帳冊二紙、招生資料六份、學員赴陸照片一份；及於
      同日上午十時三十分許至臺中市○○區○○路一段五○三
      巷三六弄十三號黃秀銀、楊玉珍住處搜索扣得代陸招生宣
      傳資料十冊、公司股東名單資料一冊、客戶名單紀錄表三
      冊、客戶資料一冊、代陸招生臺灣學生照片資料一冊、學
      生履約保證書一冊、代陸招生臺灣學生報考資料一冊、東
      聯文理短期補習班公司章一顆；又於同日上午九時三十分
      許至臺中市○區○○路一一七號八樓搜索扣得招生資料二
      十份、客戶資料六份、公司資料五份、請款單一份、招生
      申請資料二十份、私立高中洽談內容一冊、客戶資料表三
      份、客戶訪問記錄表一份、收費價目表一份、招生作業流
      程表一份、履約合約書一份、收費收據一份、招生提案簡
      報一份、大陸留學說明會一份、簽呈資料一份、中國人民
      大學照片一幀、新進人員履歷表一份、營利事業登記證一
      紙、李超群資料一份、空白畢業證書三份、大中華印章三
      枚、公司電腦資料一份、大中華海報及簡報資料六張。
三、處罰條文：
    臺灣地區與大陸地區人民關係條例第八十二條，刑法第十一
    條前段、第二條第一項前段、第二十八條、第五十六條、第
    四十一條第一項前段，罰金罰鍰提高標準條例第二條，判決
    如主文。
四、附記事項：
（一）被告甲○○行為後，臺灣地區與大陸地區人民關係條例第
      八十二條，於九十二年十月二十九日修正公布，於九十三
      年三月一日施行，修正前該條規定：「違反第二十三條規
      定從事招生或居間介紹行為者，處三年以下有期徒刑、拘
      役或科或併科新臺幣一百萬元以下罰金。」，修正後規定
      ：「違反第二十三條規定從事招生或居間介紹行為者，處
      一年以下有期徒刑、拘役或科或併科新臺幣一百萬元以下
      罰金。」，因此依刑法第二條第一項規定，新舊法比較結
      果，自應以新法之規定對被告較為有利。是核被告甲○○
      所為，係違反臺灣地區與大陸地區人民關係條例第二十三
      條之規定，應依修正後之同條例第八十二條規定論處。
（二）本案因另有共同被告黃秀銀、楊玉珍仍通緝中而無法全案
      審結，而扣案證物為將來認定共同被告黃秀銀、楊玉珍是
      否成立犯罪之重要依據，本院認為現尚不宜為沒收之諭知
      ，附此說明。
五、本協商判決除有刑事訴訟法第四百五十五條之四第一項第一
    款於本訊問程序終結前，被告撤銷協商合意或檢察官撤回協
    商聲請者；第二款被告協商之意思非出於自由意志者；第四
    款被告所犯之罪非第四百五十五條之二第一項所定得以協商
    判決者；第六款被告有其他較重之裁判上一罪之犯罪事實者
    ；第七款法院認應諭知免刑或免訴、不受理者情形之一，及
    違反同條第二項「法院應於協商合意範圍內為判決；法院為
    協商判決所科之刑，以宣告緩刑或二年以下有期徒刑、拘役
    或罰金為限」之規定者外，不得上訴。
六、如有上開可得上訴情形，得自收受宣示判決筆錄送達之日起
    十日內，向本院提出上訴書狀，上訴於第二審法院。
中    華    民    國    95    年    1     月    26    日
                  刑事第一庭  書記官  何俞瑩
                              法  官  周瑞芬
上為宣示判決筆錄正本係照原本作成
                              書記官  何俞瑩
中    華    民    國    95    年    1     月    26    日
附錄本判決論罪科刑法條
臺灣地區與大陸地區人民關係條例第二十三條：
  臺灣地區、大陸地區及其他地區人民、法人、團體或其他機構
  ，經許可得為大陸地區之教育機構在臺灣地區辦理招生事宜或
  從事居間介紹之行為。
  其許可辦法由教育部擬訂，報請行政院核定之。
臺灣地區與大陸地區人民關係條例第八十二條：
  違反第二十三條規定從事招生或居間介紹行為者，處一年以下
  有期徒刑、拘役或科或併科新臺幣一百萬元以下罰金。


司法院資訊處製作；財團法人民間司法改革基金會備份。
